【裁判字號】    91,訴,3017
【裁判日期】    920331
【裁判案由】    搶奪等
【裁判全文】
臺灣臺中地方法院刑事判決                        九十一年度訴字第三一七號
    公  訴  人  臺灣臺中地方法院檢察署檢察官
    被      告  甲○○
右列被告因搶奪等案件，經檢察官提起公訴（九十一年度偵字第二二九九四號）及移
    主  文
甲○○共同變造國民身分證，足以生損害於公眾，處罰金伍佰元，如易服勞役，以
佰元折算壹日；扣案之甲○○變造國民身分證壹張，沒收之。又共同連續意圖為自己
不法之所有，而搶奪他人之動產，處有期徒刑捌月。
    事  實
一、甲○○與丙○○（另行審結）係熱戀中之男女朋友，由於丙○○原為行政院海岸
    巡防署中部地區巡防局第九海岸巡防總隊第九二中隊一兵，因逾假在外，經國
    防部南部地方軍事法院金門分院檢察署於民國九十一年六月二十五日發布通緝而
    停役中，丙○○因而逃亡在外，甲○○及丙○○為表示二人願永遠在一起，乃共
    同基於變造國民身分證之犯意聯絡，於九十一年十月間，在二人共居之臺中市○○路三四九號十四樓之十三住處，由丙○○在甲○○之國民身分證配偶欄上，填
    載「丙○○」名字，變造該張國民身分證，足生損害於戶政機關對身分查核與管
    理之正確性。
二、甲○○與丙○○因共同生活缺錢花用，又另行起意，共同基於意圖為自己不法所
    有之概括犯意聯絡，先後於附表編號一、二所示之時間、地點，以各該表列之方
    式，連續搶奪乙○○及丁○○之財物，得手後即將現金朋分花用，部分財物則丟
    棄在路旁。嗣於九十一年十一月二十四日下午十一時許，在臺中市○○路三四九
    號十四樓之十三住處，丙○○因逃兵通緝案件為警逮捕後，當場在該住處扣得乙○○被搶之ＢＥＮＱ牌行動電話一具（手機序號00000000000000
    0號）、電池二個，始循線查悉上情。
三、案經臺中縣警察局烏日分局報告臺灣臺中地方法院檢察署檢察官偵查起訴。
    理  由
一、右揭事實，業據被告甲○○於警訊、偵查及本院審理時均坦承不諱，核與被害人
    乙○○、丁○○於警訊及本院審理時指訴之情節相符，復與同案被告丙○○供述
    確有在被告甲○○之身分證配偶欄上填載「丙○○」名字，且有於如附表編號一
    所示之時間、地點，騎乘機車搭載被告甲○○搶奪被害人乙○○，且於如附表編
    號二所示之時間、地點與被告甲○○共同搶奪被害人丁○○等語一致，並有被告
    甲○○記錄之被害人年籍資料、臺中縣警察局烏日分局扣押筆錄、贓物認領保管
    收據各一份附卷可稽及被告甲○○經變造之國民身分證一張扣案可憑。同案被告
    丙○○雖為被告甲○○辯稱：如附表編號一所示之搶奪犯行，係伊下手行搶，被
    告甲○○是搶完後才知情云云，然查，同案被告丙○○此部分之辯解，核與被害
    人乙○○於警訊時指稱：「歹徒有二人，一男一女，是由男的騎機車，女的坐後
    座搶我的皮包的。．．．」等語；於本院審理時證稱：「當時我在走路，皮包我
    放在左手邊，歹徒騎乘機車從我後面行搶，當時歹徒有兩人是一男一女，由後座
    的人出手對我行搶．．．」等語均不相符，且與被告甲○○於本院所供陳：「．
    ．．是被告丙○○提議要對被害人乙○○行搶的，他說乙○○包包應該可以下手
    拿到，故我們才去行搶，由我坐在後座下手行搶．．．」等語亦相歧異，足認所
    辯與事實不符，應純係迴護被告甲○○之脫詞，並不可採。又被告甲○○與同案
    被告丙○○實際上並未依法定程式舉行結婚儀式，不具備法定配偶之資格，亦未
    向戶政機關為結婚登記之申請，竟即擅自在被告甲○○之國民身分證配偶欄上註
    記「丙○○」之名字，自足以影響戶政機關對身分查核及管理之正確性。另按任
    何人均不得未經他人同意或授權，擅自取用他人財物，此為至明之理。被告甲○○明知此理，竟與同案被告丙○○以共騎機車搶奪之方式，攫取被害人乙○○、
    丁○○之財物，並於得手後朋分花用，其主觀上確有為自己不法所有之意圖，至
    臻明確。綜上，本件事證明確，被告甲○○右開犯行，洵堪認定。
二、按國民身分證係由該管公務員依據相關資料所制作、核發，用於表示特定人身分
    之證書，屬於刑法第二百十二條其他相類證書之一種（最高法院六十八年台上字
    第三六一二號判例參照）。被告甲○○與同案被告丙○○基於犯意聯絡，由同案
    被告丙○○在被告甲○○之國民身分證配偶欄上填載「丙○○」名字，核其此部
    分所為，係犯刑法第二百十二條之變造國民身分證罪。另被告甲○○與同案被告
    丙○○共同搶奪如附表所示之財物，則係犯同法第三百二十五條第一項之搶奪罪
    。又：
（一）被告甲○○與同案被告丙○○間，就變造甲○○之國民身分證及搶奪如附表編
      號一、二所示之財物，均具犯意之聯絡及行為之分擔，皆為共同正犯。
（二）被告甲○○二次搶奪犯行，時間緊接，方法相同，顯係基於概括犯意為之，應
      依連續犯規定從一重處斷，並依法加重其刑。
（三）被告甲○○所犯上開二罪，犯意各別，行為互殊，應予分論併罰。
（四）爰審酌被告甲○○前無任何犯罪紀錄，素行良好，有臺灣臺中地方法院檢察署
      刑案資料查註紀錄表、臺灣高等法院被告全國前案紀錄表各一份在卷可按，其
      與同案被告丙○○係熱戀中之男女朋友，為表示要永遠在一起，才由同案被告
      丙○○在被告甲○○之國民身分證配偶欄上填載「丙○○」名字，變造國民身
      分證之犯罪動機、目的單純，手段平和，致生之危害輕微，渠等因此所得之利
      益微少；又被告甲○○於為犯本件犯行時，年僅十八歲，年紀輕輕，即不思以
      正當途徑賺取錢財，為圖私利，竟以飛車搶劫之方式，攫取財物，犯罪之動機
      、目的均屬可議，而犯罪使用之手段除使被害人財物受損外，亦使被害人受有
      驚恐，且於機車行進中，更極易引致被害人人身之傷害，對社會大眾安全之危
      害甚鉅，所搶奪之財物雖非高額，但大多未能歸還被害人；暨被告甲○○於犯
      後均能坦承犯行，態度良好等一切情狀，分別量處如主文所示之刑，並就罰金
      部分諭知易服勞役之折算標準。
（五）扣案變造之甲○○國民身分證，係被告所有並供本件犯罪所用之物，業據被告
      供承在卷，爰依刑法第三十八條第一項第二款，宣告沒收之。
據上論斷，應依刑事訴訟法第二百九十九條第一項前段，刑法第二十八條、第二百十
二條、第五十六條、第三百二十五條第一項、第四十二條第二項、第三十八條第一項
第二款，罰金罰鍰提高標準條例第一條前段、第二條，判決如主文。
中      華      民      國      九十二      年    三    月    三十一    日
                                臺灣臺中地方法院刑事第二庭
                                    法  官  莊  嘉  蕙
右正本證明與原本無異。
如不服本判決，應於送達後十日內向本院提出上訴狀（須附繕本），上訴於臺灣高等
法院臺中分院。
                                    書記官
中      華      民      國      九十二      年    三    月    三十一    日
附錄論罪科刑法條
刑法第二百十二條
偽造、變造護照、旅券、免許證、特許證及關於品行、能力服務或其他相類之證書、
介紹書，足以生損害於公眾或他人者，處一年以下有期徒刑、拘役或三百元以下罰金
。
刑法第三百二十五條第一項
意圖為自己或第三人不法之所有，而搶奪他人之動產者，處六月以上五年以下有期徒
刑。
~FO
附表：
┌──┬─────┬─────────┬─────────────┬───
│編號│行為人    │行為時間、地點    │ 搶 奪 方 式      │被害人
├──┼─────┼─────────┼─────────────┼───
│一  │丙○○    │九十一年十一月十日│被害人乙○○徒步攜帶手提包│乙○○
│    │甲○○    │下午一時三十分許  │行走於上述路段，被告丙○○│
│    │          │                  │騎乘其於當日在臺中市竊得之│被搶財
│    │          │臺中縣龍井鄉○○路│車號ＸＹＯ─二三號機車，│現金二
│    │          │三十三號前        │後座搭載被告甲○○，自被害│身份證
│    │          │                  │人乙○○身後迅速駛過，並趁│生證、
│    │          │                  │被害人乙○○不及防備之際，│一張、
│    │          │                  │由被告甲○○下手搶走被害人│、鑰匙
│    │          │                  │乙○○之手提包一個（內有如│一張、
│    │          │                  │下述之財物）。            │三七七
├──┼─────┼─────────┼─────────────┼───
│二  │丙○○    │九十一年十一月十日│丙○○與甲○○於搶得右開財│丁○○
│    │甲○○    │下午一時五十分許  │物後，仍嫌不足，於上開時間│
│    │          │                  │、地點，恰見被害人丁○○騎│被搶財
│    │          │臺中市○○區○○路│乘車並將皮包勾放在鑰匙孔旁│現金四
│    │          │與臺中港路口      │之掛勾，均認有機可趁，即由│信用卡
│    │          │                  │被告丙○○騎乘右開車號ＸＹ│各一張
│    │          │                  │Ｏ─二三號機車，後座搭載│
│    │          │                  │被告甲○○，自被害人丁○○│
│    │          │                  │後方迅速駛過，並趁被害人蔡│
│    │          │                  │孟玲不及防備之際，由被告陳│
│    │          │                  │慶桐下手搶奪被害人丁○○勾│
│    │          │                  │掛在鑰匙孔旁之皮包一個（內│
│    │          │                  │有如下財物）。            │
└──┴─────┴─────────┴─────────────┴───


司法院資訊處製作；財團法人民間司法改革基金會備份。
